【裁判字號】    91,上易,2986
【裁判日期】    920124
【裁判案由】    侵占
【裁判全文】
臺灣高等法院刑事判決                          九十一年度上易字第二九八六號
    上  訴  人  臺灣臺北地方法院檢察署檢察官
    被      告  甲○○  男三十.
右上訴人因被告侵占案件，不服臺灣台北地方法院九十一年度易字第七六七號，中華
民國九十一年九月二十六日第一審判決（起訴案號：臺灣台北地方法院檢察署九十年
度偵字第一０一二六號）提起上訴，本院判決如左：
    主  文
原判決撤銷。
甲○○意圖為自己不法之所有，而侵占自己持有他人之物，累犯，處有期徒刑參月，
如易科罰金以參佰元折算壹日。
    事  實
甲○○曾於民國（下同）八十五年間因竊盜罪，經台灣士林地方法院以八十五年易字
第二五一四號判處有期徒刑七月，經本院於八十六年二月二十五日駁回上訴確定，於
八十七年二月二十六日入監執行完畢，仍不知悔改，復於八十九年十二月二十八日上
午五時許，赴台北市○○街五十七巷十七號周賢德之住處，主動向同行丁○○表示代
為取回遭周賢德取走之易利信Ｔ２８型行動電話一支，惟甲○○於取得後，竟意圖為
自己不法之所有，將之侵占入己，並交給不知情之女友乙○○使用，經丁○○多次催
討均拒絕返還。案經丁○○訴由台北市警察局少年警察隊移送台灣台北地方法院檢察
署檢察官偵查起訴。
    理  由
一、被告經合法傳喚未於審判期日到庭，惟據其前庭訊所為辯稱：伊沒有受丁○○委
    託拿手機，因伊知道張女有手機遭周賢德硬拗去，拿到手機時，當場有問何人所
    有，因沒有人回應，伊才暫時放在身邊，但有當場表示可以向伊認領取回，因丁○○並未向伊要回，伊將手機暫時借女友乙○○使用云云。經查：
（一）被害人丁○○於警訊及本院調查時均指證：被告表示要幫伊取回放置周賢德家
      中之手機，被告取得後，伊跟他要，被告都不願返還等語，而被告於警訊中亦
      自承：八十九年十二月二十八日早上五、六時許，其與告訴人、戊○○、丙○○、乙○○等人至朋友周賢德家中，嗣後戊○○或丙○○有交付其一支手機，
      而經過一個月時間，告訴人有向其要求歸還手機，但其並無返還等語，故被告
      確實持有告訴人手機，有經告訴人催討仍返返還之情，況依證人即當時同赴現
      場之丙○○於本院調查時到庭結證稱：丁○○並未委託被告取回手機，當時丁○○有向被告要回手機，是否有還伊不知道，當場伊並沒有聽到被告有說手機
      在伊手上，要時跟他拿回去等語，按以告訴人丁○○返回周賢德住處，目的既
      在取回手機，被告如有當場表示手機為何人所有之話語，告訴人豈有不向他拿
      回之道理，足見被告抗辯：伊當場有問手機是何人所有之不實。雖然證人乙○○於原審有到庭證稱謂：其與告訴人、被告、戊○○、丙○○等人前往周賢德
      住處後，復至友人羅世祥住所，在羅某住處，告訴人、戊○○及丙○○三人便
      將所拿取之物交出，並將個人之物取回，最後剩下手機無人認領，由被告拿走
      等語（見原審九十一年九月三日筆錄），但以證人當時與被告係男女朋友關係
      ，且事後被告復將該手機交予證人長期使用，以證人與本案有利害關係，其證
      詞難免有所迴護，尚不足為被告有利之佐證，此外，復有贓物認領保管單一紙
      在卷可參，被告實有侵占犯行甚明，所辯應屬避重就輕之詞，委無可採，事證
      明確，被告犯行堪以認定。
二、核被告所為，係犯刑法第三百三十五條第一項之侵占罪，其於八十五年間因竊盜
    罪，經台灣士林地方法院以八十五年易字第二五一四號判處有期徒刑七月，經本
    院於八十六年二月二十五日駁回上訴確定，於八十七年二月二十六日入監執行完
    畢，有本院被告全國前案紀錄表一份在卷足憑，五年以內再犯本件有期徒刑以上
    之本罪，係屬累犯，應依法加重其刑。
三、原審疏於詳查，對於告訴人及現場其餘證人未予積極傳喚調查，即憑被告及有利
    害關係之證人乙○○之證詞，遽為被告無罪之諭知，尚有未洽，檢察官執此理由
    提起上訴，指摘原審判決無罪為不當，非無理由，自應由本院將原判決撤銷改判
    。爰審酌被告犯罪之動機、目的、手段，被害人所受損害大小及犯後態度等一切
    情狀，量處如主文所示之刑，並諭知易科罰金之折算標準。末查被告行為後刑法
    第四十一條業經立法院於九十年一月四日修正，同年一月十二日生效，將易科罰
    金之適用範圍擴大為「最重本刑五年以下有期徒刑之罪，而受六月以下有期徒刑
    或拘役之宣告者」，是本件被告所犯之罪，依刑法第二條第一項前段，自應適用
    修正後刑法第四十一條第一項前段，諭知其易科罰金之折算標準，並此敘明。
四、被告經合法傳喚，無正當理由未到庭，爰不待其陳述，逕行判決。
據上論斷，應依刑事訴訟法第三百六十九條第一項前段、第三百六十四條、第三百七
十一條、第二百九十九條第一項前段，刑法第二條第一項前段、第三百三十五條第一
項、第四十七條、第四十一條第一項前段，罰金罰鍰提高標準條例第一條前段、第二
條，判決如主文。
本案經檢察官陳文琪到庭執行職務。
中      華      民      國      九十二      年    一    月    二十四    日
                              臺灣高等法院刑事第十六庭
                                  審判長法  官  許  增  男
                                        法  官  陳  孟  瑩
                                        法  官  周  煙  平
右正本證明與原本無異。
不得上訴。
                                        書記官  蕭  麗  珍
中      華      民      國      九十二      年    一    月    二十四    日
附錄    本判決論罪科刑法條：
刑法第三百三十五條第一項
意圖為自己或第三人不法之所有，而侵占自己持有他人之物者，處五年以下有期徒刑
、拘役或科或併科一千元以下罰金。


司法院資訊處製作；財團法人民間司法改革基金會備份。
